【裁判字號】    96,重訴,356
【裁判日期】    980929
【裁判案由】    分配表異議之訴
【裁判全文】
臺灣桃園地方法院民事判決             96年度重訴字第356號
原      告  乙○○○
被      告  甲○○
                      號
訴訟代理人  林辰彥律師
複  代理人  曾梅齡律師
            呂紹聖律師
            陳佑仲律師
上列當事人間分配表異議之訴事件，被告甲○○對於民國96年12
月31日所為之判決，聲請補充判決，本院於98年9 月14日辯論終
結，補充判決如下：
    主  文
原告之訴駁回。
訴訟費用由原告負擔。
    事實及理由
壹、程序方面：
一、按訴訟標的之一部或訴訟費用，裁判有脫漏者，法院應依聲
    請或依職權以判決補充之，民事訴訟法第233 條第1 項定有
    明文。經查，原告為本院95年度執字第15406 號履行契約強
    制執行事件（下稱系爭民事執行事件）之執行債務人之一，
    對於該執行事件於民國96年8 月10日作成、定同年月31日為
    分配期日之分配表所載執行債權人即被告之分配金額不同意
    ，乃提起本件分配表異議之訴（此部分已據判決原告敗訴，
    並於97年11月17日確定，見本院卷第130 頁）。又原告因欠
    繳房屋稅，經桃園縣政府稅捐稽徵處大溪分處移送強制執行
    ，嗣由法務部行政執行署桃園行政執行處（下稱桃園行政執
    行處）以90年度房稅執字第17187-17285 號房屋稅條例執行
    事件受理在案（下稱系爭行政執行事件），被告亦以系爭民
    事執行事件之同一執行名義向桃園行政執行處聲明參與分配
    ，經拍賣原告所有坐落桃園縣龍潭鄉○○○段260-2 地號土
    地（應有部分六分之一）後，將賣得價金新台幣（下同）56
    0 萬1,000 元於96年9 月20日作成分配表，定於96年10月12
    日分配（下稱系爭行政執行分配表），原告乃於96年10月30
    日向本院民事執行處具狀就系爭行政執行分配表對被告提起
    分配表異議之訴，並請求合併於本件審理，此部分之起訴雖
    已繫屬於本院，惟因本件於96年12月31日判決時，該起訴狀
    尚未由本院民事執行處移送前來（見本院卷第144-147 頁）
    ，致本院漏未就此部分併為判決，是被告聲請本院以判決補
    充之，合與首揭規定相符，應予准許。
二、次按，債權人或債務人，對於分配表所載各債權人之債權或
    分配金額有不同意者，應於分配期日1 日前，向執行法院提
    出書狀聲明異議。其有為反對陳述者，應通知聲明異議人。
    異議未終結者，為異議之債權人或債務人，得向執行法院對
    為反對陳述之債權人或債務人提起分配表異議之訴。聲明異
    議人未於分配期日起10日內向執行法院為起訴之證明者，視
    為撤回其異議之聲明；經證明者，該債應受分配之金額應行
    提存。前項期間，於第40條之1 有反對陳述之情形，自聲明
    異議人受通知之日起算，強制執行法第39條第1 項、第40條
    之1 第2 項後段、第41條第1 項前段、第3 項、第4 項分別
    定有明文。再按，關於公法金錢給付義務之執行，除本法另
    有規定外，準用強制執行法之規定，復為行政執行法第26條
    所明定。查系爭行政執行事件係於96年9 月20日作成分配表
    ，定於96年10月12日實行分配，已如前述，而原告收受該分
    配表後，旋於96年10月9 日向桃園行政執行處聲明異議，經
    該處於96年10月22日以桃執孝90年房執字第17187 號函通知
    原告應於受收該函10日內依強制執行法第41條規定另行提起
    分配表異議之訴，並為起訴之證明，該函於同年月26日送達
    原告，原告即於同年月30日就該分配表向本院提起分配表異
    議之訴，並向桃園行政執行處提出證明等情，經本院依職權
    調閱系爭行政執行事件卷宗無訛，是原告提起本件分配表異
    議之訴，合於上揭規定，自屬適法，併此敘明。
貳、實體方面：
一、原告起訴主張：被告係伊先夫鄭紹棠同父異母弟弟，曾詐欺
    鄭紹棠得幫渠辦理坐落桃園縣中壢市○○段第36-1、39-20
    、39-29 、39-57 、39-274、131-1 等6 筆土地（以下稱系
    爭土地）之土地徵收，並約定事成佣金為徵收補償金之1 成
    。然系爭土地根本未經徵收，伊毋需支付被告1 成之徵收補
    償金，是伊認為台灣新竹地方法院81年度訴字第107 號民事
    判決有錯誤，故被告就系爭行政執行事件參與分配不合法，
    亦無理由。被告未辦成徵收卻仍然請求履行契約，是為詐財
    ，雖經本院81年度自字第95號、台灣高等法院81年度上易字
    第5760號刑事判決被告無罪確定，然而桃園縣政府辦理土地
    徵收之承辦人員曾偽造桃園縣政府函及縣議會函欺騙法官，
    訴外人即前案證人鄭玲玲、鄭耕亞之證詞亦係欺騙法官，且
    歷次承審之法官亦有判決不公之情。另依據桃園縣中壢市公
    所82年2 月15日82中市工土字第4231號函之記載可證明坐落
    桃園縣中壢市○○段第39-20 、39-29 、39-57 、29-274等
    4 筆土地政府確未徵收，被告請求1 成徵收補償金即無理由
    。並聲明：桃園行政執行處90年度房屋稅執字第17187 號執
    行事件，被告要求分配金額2,200 萬3,716 元應予剃除，不
    得列入分配表等語。
二、被告則以：債務人對於有執行名義而參與分配之債權人為異
    議者，僅得以強制執行法第14條規定之事由，提出分配表異
    議之訴，同法第41條第2 項定有明文。又債務人對於分配表
    異議之訴，以對於原分配表不當及應如何變更之聲明為前提
    ，同法第39條第2 項前段規定甚明。原告欲提起本件分配表
    異議之訴，應以確定判決即執行名義成立後有何消滅或妨害
    債權人請求之事由，而原告始終爭執執行名義成立前之事由
    ，與上開規定不符，其訴不合法且無理由等語置辯，並聲明
    ：如主文所示。
三、經查，原告之被繼承人鄭紹棠與被告間履行契約事件，經台
    灣新竹地方法院以81年度訴字第107 號民事判決命鄭紹棠應
    給付被告辦理土地徵收事宜之酬金總數為1,301 萬951 元，
    嗣鄭紹棠上訴後，分別經台灣高等法院83年度重上更(二)字第
    15號民事判決、最高法院84年度台上字第1642號民事判決駁
    回上訴確定。被告以此確定判決為執行名義聲請強制執行鄭
    紹棠之財產，僅獲受償51萬1,616 元，不足部分，經本院核
    發本院84年度執字第3863號債權憑證。嗣被告除執上開債權
    憑證聲請本院以系爭民事執行事件對鄭紹棠之繼承人即原告
    等人聲請強制執行外，復以同一執行名義，向桃園行政執行
    處之系爭行政執行事件聲明參與分配（詳前），經桃園行政
    執行處於96年9 月20日製作分配表將之列入序號4 之普通債
    權，債權原本及利息合計2,200 萬3,71 6元，受分配金額為
    535 萬8,730 元，不足額為1,664 萬4,986 元，並定96年10
    月12日為分配期日等情，有最高法院84年度台上字第1642號
    民事判決、台灣新竹地方法院以81年度訴字第107 號民事判
    決在卷可稽（見本院卷第49-51 、252-255 頁），並經本院
    依職權調閱系爭行政執行事件、系爭民事執行事件卷宗無誤
    ，首堪認定。
四、原告主張：台灣新竹地方法院81年度訴字第107 號民事判決
    命鄭紹棠履行契約，係由被告詐騙所得，且辦理土地徵收之
    承辦人、證人有欺瞞、誤導法官，該判決顯係不當，故被告
    執上開執行名義實無理由，不得參與分配，應予剔除等語，
    為被告所否認，並以前詞置辯。經查：
  (一)按債務人對於有執行名義而參與分配之債權人為異議者，僅
    得以第14條規定之事由，提起分配表異議之訴；執行名義成
    立後，如有消滅或妨礙債權人請求之事由發生，債務人得於
    強制執行程序終結前，向執行法院對債權人提起異議之訴。
    如以裁判為執行名義時，其為異議原因之事實發生在前訴訟
    言詞辯論終結後者，亦得主張之，強制執行法第41條第2 項
    、第14條第1 項分別定有明文。次按，公法金錢給付義務之
    執行，除本法另有規定外，準用強制執行法之規定，行政執
    行法第26條亦有明文。是以，有執行名義之債權人聲明參與
    分配，其債權之存否及金額多寡，已有執行名義可供憑據，
    即不容許債務人漫無理由任意異議，債務人對此債權人為異
    議者，僅得以第14條規定之事由，提起分配表異議之訴，以
    維訴訟制度之安定性，避免執行程序之延滯及訴訟資源之浪
    費。本件被告取得確定判決之執行名義，已如前述，原告為
    鄭紹棠之繼承人，則依強制執行法第4 條之2 自為該執行名
    義效力所及之人。是被告據該確定判決之執行名義，聲明本
    件系爭行政執行事件之參與分配，原告欲對其提起分配表異
    議之訴，依上揭規定及說明，仍須以執行名義成立後，有消
    滅或妨礙債權人即被告請求之事由為限，即該確定判決所確
    認之債權嗣後有發生清償或消滅時效等事由之情，始得為之
    。然原告始終所主張者，均係作為系爭行政執行事件被告所
    執執行名義之確定判決，有如前述之不當，而屬錯誤判決，
    為本件分配表異議之訴之事由，核原告主張之異議原因均非
    屬該確定判決言詞辯論終結後所發生之事實，自非屬債務人
    得提起分配表異議之訴之事由，則原告提起本件分配表異議
    之訴，於法無據，不足為採。
五、綜上所述，原告以上述執行名義即確定判決成立前之事由，
    提起本件分配表異議之訴，核與強制執行法第41條第2 項、
    第14條第1 項之規定有違。從而，原告請求將桃園行政執行
    處系爭行政執行事件之系爭行政執行分配表序號4 之普通債
    權即被告應受分配之金額剔除，不得列入分配，為無理由，
    應予駁回。
六、本件事證已臻明確，兩造其餘主張、陳述及所提證據資料，
    經本院斟酌後，認與判決結果不生影響，爰不再一一論述，
    併此敘明。
七、據上論結，本件原告之訴為無理由，依民事訴訟法第233 條
    第1 項、第78條，判決如主文。
中    華    民    國    98    年    9     月    29    日
                  民事第一庭    法  官  范明達
以上正本係照原本作成
如對本判決上訴，須於判決送達後20日內向本院提出上訴狀
中    華    民    國    98    年    9     月    30    日
                                書記官  張豐松


司法院資訊處製作；財團法人民間司法改革基金會備份。
